【裁判字號】    90,簡上,18
【裁判日期】    900829
【裁判案由】    妨害兵役
【裁判全文】
臺灣宜蘭地方法院刑事判決                            九十年度簡上字第一八號
    上  訴  人  甲○○
右列上訴人即被告因違反妨害兵役治罪條例案件，不服本院羅東簡易庭九十年度羅簡
字第三十五號中華民國九十年三月二十二日第一審判決（聲請簡易判決處刑案號：臺
灣宜蘭地方法院檢察署九十年度偵字第一四三號），提起上訴，本院管轄之第二審合
議庭判決如左：
    主  文
上訴駁回。
    事  實
一、甲○○係後備軍人，前曾於民國八十五年間因違反藥事法案件，經本院判處有期
    徒刑十月確定，於八十六年八月二十九日執行完畢，原住宜蘭縣蘇澳鎮○○里○
    ○路三八Ｏ巷四十號，於八十九年十月間，居住處所遷移，遷出上開處所無故不
    依規定申報，致使宜蘭縣團管區司令部所發指定應於八十九年十一月二十七日前
    往宜蘭縣宜蘭市○○路五十號金六結營區報到之教育召集令無法送達。
二、案經宜蘭縣團管區司令部移送宜蘭地方法院檢察署檢察官偵查而聲請簡易判決處
    刑。
    理  由
一、訊據上訴人即被告甲○○矢口否認有何妨害兵役之犯行，辯稱：召集令雖於八十
    九年十月十七日經伊父親收受，然其父親於八十九年十一月二十九日才告知，而
    伊於同年十一月三十日向團管區請假，團管區並不受理請假，且當時伊均住在設
    籍處所，每天均有回家云云。然查，上訴人於八十九年十一月二十七日人在宜蘭
    （按指宜蘭市，被告設籍在宜蘭縣蘇澳鎮），期間平時均居住在朋友家，未與家
    人聯絡，迄八十九年十一月二十九日其父乙○○始將召集令轉交上訴人等情，業
    據上訴人於警訊時供述綦詳（參見八十九年十二月四日警訊筆錄）；參之證人即
    上訴人之父親乙○○於本院審理中證稱：召集令是我收的等語（見本院九十年八
    月十五日審理筆錄），且有證人乙○○簽收之召集令回執一紙附卷可稽，是本件
    召集令於八十九年十月十七日送達上訴人之戶籍地由上訴人之父親代收，且上訴
    人當時確已遷移住居所而未居住於該設籍地之事實，應可認定。證人乙○○於本
    院審理中雖附和上訴人之辯詞證稱：伊簽收完召集令後放在大廳之桌上，忘記告
    訴上訴人，當時上訴人每天都有回家等語，然查上訴人既辯稱於前開召集令收取
    之期間每天回家，而該召集令復經上訴人之父收取後放置於其住處大廳桌上之明
    顯可見位置，已如前述，則上訴人焉有至八十九年十一月二十九日召集日期過後
    始知悉有教育召集令之理。足徵被告所辯當時伊均居住在戶籍地，並未遷移，且
    每天回家云云，及證人乙○○於本院證稱：上訴人每天都有回家等語（見本院九
    十年八月十五日審理筆錄），要屬事後臨訟串飾之詞，均不足採。另依教育召集
    令背面所載之應召員須知第七點第二項規定：不能應召，應於召集令送達後三日
    內，由應召員或戶長或通報人填具不能應召人員報告書，並檢附相關文件，經由
    警察分駐所轉請核定之。有召集令附記上開須知之影本附卷足憑。上訴人既自承
    ：伊係召集令開始第三天才請假等語（見本院九十年八月十五日審理筆錄），顯
    見上訴人縱事後向團管區請假，亦與上開規定不合，自不得據此為卸責之詞。矧
    上訴人就本件教育召集並無請假紀錄，亦有台北師管區司令部宜蘭縣團管區司令
    部九十年七月五日（九十）荏精字第二六八四號函附卷可稽，益證被告前揭辯詞
    ，洵屬犯後飾詞圖卸之語，委無足採。至上訴人所提出之本院八十九年羅促字第
    七一五六號民事支付命令與裁定及本院八十九年度訴字第三００號民事事件之訴
  狀繕本與裁定等文件，因該訴訟案件上訴人於民事起訴狀內已指定鍾有中律師為
    送達代收人，有該起訴狀影本附卷足憑，且為上訴人所自承，自不得採為認定上
    訴人於本件教育召集令送達期間確有居住於設籍地之有利證據，併予敘明。綜上
    所述，本件事證明確，上訴人即被告犯行堪予認定。
二、核上訴人即被告甲○○所為，係犯妨害兵役治罪條例第十一條第一項第三款、第
    三項之罪，應依同條例第七條第一項科刑。查上訴人前曾於八十五年間因違反藥
    事法案件，經本院判處有期徒刑十月確定，於八十六年八月二十九日執行完畢，
    有其台灣高等法院檢察署刑案紀錄簡覆表附卷足憑，其於五年內再犯有期徒刑以
    上之本罪，為累犯，應依累犯之規定加重其刑。原審因認上訴人犯行明確，適用
    刑事訴訟法第四百四十九條第一項，妨害兵役治罪條例第十一條第三項、第一項
    第三款、第七條第一項，刑法第十一條前段、第二條第一項前段（原判決漏載「
    前段」）、第四十七條、第四十一條第一項，罰金罰鍰提高標準條例第二條，量
    處上訴人有期徒刑三月，如易科罰金，以三百元折算一日，認事用法核無違誤，
    所處之刑亦屬妥適，上訴人猶執上開辯詞，提起上訴，否認犯行，指摘原判決不
    當，為無理由，應予駁回。另原判決主文，其中「：：致使召集令無法送達：：
    」部分，漏載「教育」二字，應更正為「：：致使教育召集令無法送達：：」，
    併予敘明。
據上論斷，應依刑事訴訟法第四百五十五條之一第一項、第三項、第三百六十八條，
判決如主文。
本案經檢察官廖允松到庭執行職務
中      華      民      國      九十    年     八    月      二十九     日
                                   臺灣宜蘭地方法院刑事第二庭
                                       審判長法  官  黃  永  勝
                                             法  官  林  俊  廷
                                             法  官  李  毓  華
右正本證明與原本無異。
不得上訴。
                                             書記官  林  慶  生
中      華      民      國      九十    年     八    月      三十一     日
妨害兵役治罪條例第十一條、第七條
妨害兵役治罪條例第十一條
 (後備軍人或國民兵妨害兵役罪)
後備軍人有左列行為之一者，處一年以下有期徒刑、拘役或三百元以下罰
金：
一  離營歸鄉無故不依規定報到，或重複申報戶籍者。
二  無故拒絕調查，或體格檢查不到者。
三  居住處所遷移，無故不依規定申報者。
國民兵犯前項第二款、第三款之罪者，處六月以下有期徒刑、拘役或一百
元以下罰金。
後備軍人犯第一項之罪或國民兵犯第二項之罪，致使召集令無法送達者，
以意圖避免召集論；分別依第六條、第七條科刑。
妨害兵役治罪條例第七條
 (避免教召、勤召或點召罪)
意圖避免教育召集或勤務召集，而有左列行為之一者，處三年以下有期徒
刑：
一  捏造免役、除役、轉役或免除召集原因者。
二  故意毀傷身體者。
三  無故拒絕接受召集令者。
四  無故逾應召期限二日者。
五  使人頂替本人應召者。
無故不參加點閱召集，或意圖避免點閱召集，而有前項第一款至第三款及
第五款行為之一者，處一年以下有期徒刑、拘役或三百元以下罰金。


司法院資訊處製作；財團法人民間司法改革基金會備份。
